【裁判字號】    98,交聲,3327
【裁判日期】    990611
【裁判案由】    交管條例聲異
【裁判全文】
臺灣板橋地方法院交通事件裁定        98年度交聲字第3327號
原處分機關  交通部公路總局臺北區監理所
異  議  人  甲○○
上列異議人即受處分人因違反道路交通管理處罰條例案件，對於
交通部公路總局臺北區監理所民國98年9月2日北監自裁字第裁40
-C00000000號違反道路交通管理事件裁決處分聲明異議，本院裁
定如下：
    主  文
異議駁回。
    理  由
一、按汽車駕駛人，行經有燈光號誌管制之交岔路口闖紅燈者，
    處新臺幣（下同）1,800 元以上5,400 元以下罰鍰，併計違
    規點數3 點，道路交通管理處罰條例第53條第1 項、第63條
    第1 項第3 款定有明文。又按汽車行駛至交岔路口，其行進
    、轉彎，應遵守燈光號誌或交通警察之指示，道路交通安全
    規則第102 條第1 項第1 款亦定有明文。又按行車管制號誌
    顯示為圓形紅燈者，其意義為車輛禁止通行，不得超越停止
    線或進入路口，道路交通標誌標線號誌設置規則第206 條定
    有明文，故汽機車駕駛人行進至有燈光號誌管制之交岔路口
    ，其行進、轉彎應遵守燈光號誌之指示，而燈光號誌顯示為
    圓形紅燈之情形下，不論有無往來車輛，即應停止於停止線
    前，而不得有超越停止線、進入路口之行為，否則即屬道路
    交通法規所定義之「闖紅燈」行為，而應受罰。
二、原處分意旨略以：本件異議人即受處分人（下稱受處分人）
    甲○○駕駛車號HZ-4936 號自用一般小客車，於民國98年7
    月27日下午9 時54分許，在臺北縣新店市○○路○○路口，
    因有「駕車行經有燈光管制之交岔路口闖紅燈」（原舉發通
    知單記載為「闖紅燈」）之違規事實，為臺北縣政府警察局
    新店分局江陵派出所員警以北縣警交大字第C00000000 號舉
    發違反道路交通管理事件通知單（下稱本件舉發通知單）舉
    發。經原處分機關於98年9 月2 日以北監自裁字第裁40-C00
    000000號裁決書，依道路交通管理處罰條例第56條第1 項第
    1 款之規定，裁處受處分人罰鍰2,700 元並依同條例第63條
    第1 項規定記違規點數3 點等語。
三、異議意旨略以：受處分人於98年7 月27日下午9 時51分30秒
    至52分間，駕駛車號HZ-4936 號車行經新店市○○路與寶中
    路口時，該路口架設之兩個紅綠燈之燈號均為綠燈，而車號
    HZ-4936 號車整輛車通過寶中路口（尚未到達中興路與寶強
    路口），架設在中興路與寶強路口右方前端紅綠燈始轉變為
    第一段紅燈燈號（此時中興路上直行方向車輛仍可向北新路
    方向左轉）。受處分人駕駛車號HZ-4936 號車行經通過上揭
    路口時間為98年7 月27日下午9 時51分30秒至52分間，確非
    罰單（應指本件舉發通知單）所載98年9月27日下午9時54分
    。經受處分人當場向開單員警聲明違規事實舉發有誤且罰單
    記載違規時間與實際事實不符，惟未被採納，受處分人拒簽
    收該罰單，請調查證據以釐清事實等語。
四、經查：
（一）本件受處分人駕駛車號HZ-4936號自用一般小客車，於98
      年7月27日下午9時54分許，行經設有燈光號誌管制之臺北
      縣新店市○○路、寶中路交岔路口，為臺北縣政府警察局
      新店分局江陵派出所員警以受處分人有「闖紅燈」之事由
      予以當場舉發等情，有臺北縣政府警察局98年7月27 日北
      縣警交大字第C00000000號舉發違反道路交通管理事件通
      知單、原處分機關所為之98年9月2日以北監自裁字第裁
      40-C00000000號裁決書、臺北縣政府警察局新店分局98
      年8月26日北縣警店交裁字第098043478號書函各1份在卷
      可按。
（二）本件舉發交通違規員警乙○○於本院審理時證述（略以）
      ：「當時我與證人丙○○在寶中路進行巡邏勤務，停在寶
      中路等紅綠燈準備右轉中興路往寶強路，突然有一部車號
      HZ－4936號自小客車行中興路直行闖紅燈，所以鳴廣播器
      指示該車移至路旁，並告知該人其在中興路與寶中路口闖
      紅燈，請其出示證件，並依法告發取締。（問：你剛才說
      你們是在寶中路與中興路口停等紅燈，當時你們是停在路
      口的第一部車嗎？）是的，所以看得很清楚。（問：你發
      現HZ－4936號車輛闖紅燈時，有無看到寶中路上與中興路
      的紅綠燈燈號為何？）寶中路的燈號是圓形紅燈，並有右
      轉箭頭。（問：你發現HZ－4936號車輛闖紅燈時，有無看
      到中興路上與寶中路上的紅綠燈燈號為何？）是紅燈，並
      有左轉箭頭。（問：你是看到中興路上往寶強路方向，在
      寶中路口尚未經過寶中路口的紅綠燈，還是已經經過寶中
      路口的紅綠燈？（提示警員今日庭呈現場圖並命辨認）是
      已經過了寶中路口的那個紅綠燈。（問：你的意思是你當
      時發現HZ－4936號車輛經過中興路、寶中路口時，當時你
      看見中興路、寶中路口的燈號是紅燈，並且有左轉箭頭？
      ）是的。」等語明確，是員警乙○○於舉發當場即已明確
      看見受處分人駕駛車號HZ－4936號自小客車行經臺北縣新
      店市○○路、寶中路路口當時，中興路上往寶強路方向經
      過寶中路口的紅綠燈是紅燈，並有左轉箭頭。又參以受處
      分人所提出之中興路與寶中路、寶強路第一段燈號圖示，
      當中興路往寶強路方向與寶中路口之行車管制燈號顯示為
      紅燈而有左轉箭頭燈號時，該路口寶中路之行車管制燈號
      為紅燈而有右轉箭頭燈號等情（而此時中興路往寶強路方
      向，與寶強路口之燈號為直行及右轉箭頭燈號），亦與上
      揭證人員警乙○○證述目睹受處分人車號HZ－4936號自小
      客車行經臺北縣新店市○○路、寶中路路口當時，該路口
      中興路及寶中路之行車管制燈號相符。又本件舉發交通違
      規另一名員警丙○○於本院審理時證述（略以）：「當時
      我與警員乙○○開車巡邏，開在寶中路上行經寶中路、中
      興路口，看到寶中路上的號誌燈是紅燈，有右轉箭頭，當
      時是我開車，我就看中興路上的其他車子都停了，只有一
      台車號HZ－4936自小客車繼續直行中興路，我們就去追趕
      ，在中興、寶強路口鳴警報器及擴音器，請該車號靠邊停
      車。該車就停在寶強路的路邊，剛好是在中興、寶強、北
      新、民族路大概中間的位置。」、「（問：在你發現HZ－
      4936號自小客車在其他車輛都停下，惟獨其直行中興路時
      ，你所指的直行中興路是何意思？（提示員警庭呈之現場
      圖並命辨認）是指所有車停在中興路往寶強路方向的車道
      ，還沒有經過寶中路路口前的停止線。只有上開自小客車
      直行左轉寶強路。我們那時在寶中路上，看到上開自小客
      車直行，所以認定是闖紅燈。」等語明確，是員警丙○○
      於目睹寶中路上的號誌燈是紅燈，有右轉箭頭，此時中興
      路上其他車輛均停止，沒有經過路口前停止線一節，亦與
      上揭員警乙○○所證述目睹該中興路、寶中路路口當時，
      中興路上往寶強路方向經過寶中路口的紅綠燈是紅燈，並
      有左轉箭頭之行車管制燈號相符（因為該燈號已顯示紅燈
      ，直行車輛不得通行，只允許行駛在中興路上往寶強路方
      向車輛與寶中路口可以左轉）。另證人乙○○於本院審理
      時亦證述「（問：上面的違規時間98年7 月27日21時54分
      是否由你填寫？（提示並告以要旨）是的。（問：當時是
      如何認定上開時間？）我是以我的手錶上所顯示的時間，
      是攔下異議人的時間。（問：依照剛才異議人所述，異議
      人是在寶強路往北新路的方向，在北新路上被警攔下，是
      這個時間嗎？）是異議人的車輛開在中興路上經過寶中路
      的時間，我當時有看一下我手錶的時間才鳴警報器、擴音
      器，請該車靠邊停車，依法告發。（問：請確認舉發單上
      的違規時間是否確實是在異議人車輛開在中興路經過寶中
      路時，你看你手上的手錶所得知的時間？）是的。」等語
      明確。綜上，依證人即舉發員警乙○○、丙○○之證述，
      均足以認定受處分人確有於98年7 月27日21時54分駕駛車
      號HZ－4936號自小客車行經臺北縣新店市○○路、寶中路
      路口當時有闖紅燈之違規事實明確。
（三）又受處分人主張於98年7 月27日其駕駛車號HZ-4936 號自
      用一般小客車，於當日下午9 時51分30秒至52分之間通過
      臺北縣新店市○○路、寶中路交岔路口云云，惟已與上揭
      證人乙○○證述內容不相符合，且證人乙○○業已明確證
      述係是受處分人的車輛開在中興路上經過寶中路當時，證
      人乙○○當時看伊手錶的時間明確。再者，本件受處分人
      闖紅燈之事實，業據認定如上，究竟受處分人係於當日下
      午9 時54分亦或受處分人所指下午9 時51分30秒至52分間
      通過該路口，均不影響受處分人闖紅燈之違規事實之認定
      。另受處分人提出該路口現場照片主張在寶中路與中興路
      口，在寶中路路口機車停止格後停止線上無法看見該路口
      中興路上2 之號誌管制燈號，並提出該路口所拍攝照片，
      惟該路口拍攝照片可仍因拍攝角度有所不同，所拍攝視野
      即有所不同，尚難僅以受處分人所提出之照片遽以認定，
      上揭證人乙○○之證述不足採信，是本院認事證明確，已
      無須至現場勘驗，附此指明。又證人乙○○、丙○○於本
      院審理時，雖均證稱係由其自己開車，顯有所矛盾，惟二
      位證人既為員警，當有多次開車值勤經驗，就本案舉發受
      處分人當時，究係由何人駕車有所誤認，亦所難免，尚不
      足以此認定該2 位證人之證述不足採信。
（四）又本件雖無受處分人於上開時日駕駛車號HZ-4936 號自用
      一般小客車闖紅燈之採證照片可憑，且該中興路、寶強路
      口未設有監視器，另中興路、寶中路口雖設有監視器，惟
      該監視器攝錄保存功能14天即覆蓋重新攝錄，故因已逾存
      檔期間，無法調閱等情，亦有臺北縣政府警察局新店分局
      98年10月7 日北縣警店交裁字第0980052018號函在卷可按
      。然按交通違規事件之特性，行為態樣甚多，復多有瞬間
      即逝行為，實在無法於有交通違規同時，全部得以即時利
      用科學儀器，取得證據資料；即使屬於方便以科學儀器採
      證之交通違規行為，普遍採用，不但所費不貲，也有實際
      困難，況警員執行交通勤務，依法亦未要求必須以錄影或
      照相存證，且證人既已到庭具結證述如上，是受處分人自
      難以警員舉發時無積極證據，據為免責事由。
五、綜上所述，受處分人於前揭時、地，確有駕駛汽車行經有燈
    光號誌管制之交岔路口闖紅燈之違規，堪予認定。從而原處
    分機關援引首揭規定，對受處分人裁處罰鍰2,700 元，並記
    違規點數3 點，於法並無違誤，應予維持。本件受處分人之
    異議無理由，應予駁回。
據上論斷，應依道路交通管理處罰條例第87條第2 項，道路交通
案件處理辦法第19條，裁定如主文。
中    華    民    國    99    年    6     月    11    日
                  交通法庭    法  官    方鴻愷
以上正本證明與原本無異。
如不服本裁定，應於送達後5 日內向本院提出抗告狀。
                              書記官    江怡萱
中    華    民    國    99    年    6     月    15    日

司法院資訊處製作；財團法人民間司法改革基金會備份。
